臺灣高等法院高雄分院刑事判決　　　　　　　　　九十三年度上訴字第八四七號
　　上訴人
　　即被告　　　甲○○
　　選任辯護人　唐治民律師
右上訴人因違反毒品危害防制條例案件，不服臺灣高雄地方法院九十三年度重訴字第
一六號中華民國九十三年七月二十六日第一審判決（起訴案號：臺灣高雄地方法院檢
察署九十二年度偵字第八四二六號、第八四三三號），提起上訴，本院判決如左：
    主  文
上訴駁回。
    事  實
一、甲○○曾因竊盜、偽造文書等案件，經台灣桃園地方法院、台灣基隆地方法院分
    別判處有期徒刑三月、四月確定，於九十年十月十二日易科罰金執行完畢。猶不
    知悔改，明知海洛因業經公告列為毒品危害防制條例第二條第二項第一款之第一
    級毒品，不得非法運輸、持有，仍與林峻陽（通緝中，待緝獲後另結）共同基於
    運輸第一級毒品海洛因之犯意聯絡，謀議共同出資至南部地區購買海洛因後再運
    送回北部地區供己長期施用，謀議既定，即由甲○○於九十二年四月十三日，透
    過名籍不詳綽號「藍姊」之成年女子媒介，擬以新台幣（下同）四百零五萬元之
    價格，向另不詳名籍綽號「蘇仔」之成年男子購買，隔三日即同年四月十六日上
    午某時，「藍姊」以電話聯絡甲○○準備至台南地區交易，林峻陽乃駕駛其所有
    、車牌號碼八Ｔ─四一九二號自用小客車附載甲○○南下，至同（十六）日中午
    十二時許，渠二人與「藍姊」、「蘇仔」在台南市某處「翔舜汽車旅館」見面後
    ，甲○○即交付「蘇仔」四百零五萬元（甲○○、林峻陽各出資二百零二萬五千
    元）而取得所購買如附表編號一、二所示之海洛因，甲○○為免運送期間遭警查
    獲，並將前開如附表編號一、二所示之海洛因藏置於上開小客車駕駛座椅背內夾
    層中，再與林峻陽駕車起運前開毒品擬返回基隆地區。嗣經檢調人員於同（十六
    ）日下午二時許，在台南市○○路○段三○六號前攔檢查獲，並當場扣得前開如
    附表編號一、二所示之海洛因及如附表編號六所示之渠等所有供包裝前開毒品所
    用之錫箔紙袋三個；另扣得供被告或共犯林峻陽單純隨攜準備施用，而與本件運
    輸毒品犯行無涉之如附表編號三、四、五所示之第一、二級毒品。
二、案經法務部調查局高雄市調查處、高雄市政府警察局移送臺灣高雄地方法院檢察
    署檢察官偵查起訴。
    理  由
一訊據上訴人即被告甲○○（下稱被告）於原審及本院審理時坦承右揭事實不諱，核
  與證人即查獲本案之調查員王樂群於本院審理時結證之情節相符，復有如附表編號
  一、二、六所示之第一級毒品海洛因及錫箔紙袋三個等扣案可佐，並有蒐證及毒品
  照片共八張在卷可稽。又扣案如附表編號一、二所示之物，經送法務部調查局鑑定
  結果確均係第一級毒品海洛因（合計淨重二千零三點七七公克，包裝重一百零五點
  八公克）無訛，此有該局九十二年四月十七日調科壹字第二二○○一五一九九號鑑
  定通知書在卷可稽。本件事證明確，被告犯行堪予認定。
二
(一)按毒品危害防制條例第四條第二項之運輸毒品罪，不以國外輸入國內或國內輸出國
  外為限，其在國內運輸者亦屬之；零星夾帶或短途持送，得斟酌實際情形依持有煙
  毒罪論科（司法院二十六年院解字第三五四一號解釋意旨參考）；又上開解釋意旨
  係指無運輸或販賣之意圖單純持有煙毒者而言，並非謂凡零星夾帶或短途持送煙毒
  者，不問其犯意如何概論以持有煙毒之罪（司法院三十七年院解字第三八五三號解
  釋意旨參考）。又所謂「運輸」，係指本於運輸意思而搬運輸送而言，倘其有此意
  圖者，一有搬運輸送之行為犯罪即已成立，並非以運抵目的地為完成犯罪之要件。
  而運輸毒品罪，並不以兩地間之毒品直接搬運輸送、移轉存置於特定地點為限，其
  以迂迴、輾轉方法，利用不相同之運輸工具、方法，將特定之毒品移轉運送至終極
  目的地者，其各階段之運送行為，均不失為「運輸」行為之一種。又該運輸罪如已
  起運即應認係既遂，至於起運後至完成犯罪目的地間之運輸行為，乃包括的一個運
  輸毒品行為之繼續，祇應論以單純一罪，是毒品起運後之運輸行為，仍屬整個運輸
  毒品犯罪行為之一部，並非犯罪完成後之行為（最高法院九十二年度台上字第三五
  九九號判決意旨參考）。又參諸懲治走私條例第三條第一項之運送走私物品罪，並
  不以運送他人所有或持有之走私物品為限，即為自己運送者，亦包括在內，故不論
  運送人係為他人運送或為自己運送，均應成立運送走私物品罪（最高法院八十四年
  台上字第二五二五號判例、八十二年度第三次刑事庭會議紀錄參考），同此，運輸
  毒品亦不以為他人或為自己運輸而有不同，均應論以運輸毒品，始符上開判例及會
  議決議意旨，合先敘明。
(二)本件被告運送之第一級毒品數量達二千餘公克，數量非微，且其自承係欲自台南市
  運送回基隆地區供自己施用，其間橫跨數縣市，距離頗遠，已難認有零星夾帶或短
  途持送之外觀；且其主觀犯意係在運輸毒品供己施用，並非僅單純基於施用目的而
  非法持有少量毒品而已。核被告所為，係犯毒品危害防制條例第四條第一項之運輸
  第一級毒品罪。尚無證據證明被告有意圖營利而販入上開毒品之情形；亦無證據證
  明被告購毒後，係欲供日後販賣之用，尚不得以販賣毒品、意圖販賣而持有或非法
  持有毒品等罪相繩。被告與共犯林峻陽間就上開犯行，有犯意之聯絡及行為之分擔
  ，皆為共同正犯。被告運輸海洛因前後非法持有海洛因之低度行為，應為運輸之高
  度行為所吸收，不另論罪。被告及其選任辯護人認本件祇應論以同條例第十一條第
  一項之非法持有第一級毒品罪云云，容有未洽。
(三)被告曾因竊盜、偽造文書等案件，經法院分別判處有期徒刑三月、四月確定，於九
  十年十月十二日易科罰金執行完畢，有卷附之台灣高等法院被告全國前案紀錄表在
  卷可考，其受有期徒刑之執行完畢，五年以內再犯有期徒刑以上之罪，為累犯。本
  件被告所犯運輸第一級毒品罪，其法定本刑為死刑、無期徒刑部分，依刑法第六十
  四條第一項、第六十五條第一項之規定，不得加重；併科罰金部分依法加重其刑。
  又本件被告自警詢時起至本院審理時止，對於自己涉案部分均始終坦承犯行，並協
  助警調人員起獲扣案毒品，顯已深知悔悟，又慮以本件扣案毒品起運後旋為警查獲
  ，並未流出市面，其犯罪情節尚堪憫恕，情輕法重，雖處以法定最低刑無期徒刑仍
  嫌過重，爰依刑法第五十九條規定減輕其刑。
三原審認被告罪證明確，因而適用毒品危害防制條例第四條第一項、第十八條第一項
  前段、第十九條第一項，刑法第十一條、第二十八條、第四十七條、第五十九條、
  第三十七條第二項，並審酌被告運送毒品海洛因之數量多達二千餘公克，在本案居
  於支配主導地位，惟念及被告起運不久即為警查獲，犯後坦承犯行，態度良好等其
  他一切情狀，量處有期徒刑十二年，又依被告犯罪之性質，認有褫奪公權必要，併
  宣告被告褫奪公權十年。並說明扣案如附表編號一、二所示之毒品，均係第一級毒
  品，已如前述，應依同條例第十八條第一項前段之規定宣告沒收銷燬之；另扣案如
  附表編號六所示之包裝用袋錫箔紙袋三個係純供毒品防潮及帶之用，其上並未沾
  有毒品，其經本院當庭勘驗明確，及未扣案之前開車牌號碼八Ｔ─四一九二號自用
  小客車內駕駛座椅背一個，均為供被告或共犯林峻陽所有供運輸前開毒品所用之物
  ，業經被告供明在卷，均應依同條例第十九條第一項之規定宣告沒收之。至扣案如
  附表編號三、四、五所示之物，經送高雄醫學大學附設中和紀念醫院鑑定後雖均確
  認為第一級或第二級毒品，有檢驗報告二紙在卷可依，惟此係被告或共犯林峻陽單
  純隨攜準備施用之毒品，亦經被告陳明屬實，客觀上尚與本案運輸毒品犯行無涉，
  故不併予宣告沒收。核其認事用法，核無不合，量刑亦屬允當。被告上訴意旨認本
  件應變更法條為同條例第十一條第一項之持有毒品罪處斷，指摘原判決不當，為無
  理由，應予駁回。
四據上論斷，應依刑事訴訟法第三百六十八條，判決如主文。
本案經檢察官許月雲到庭執行職務。
中      華      民      國    九十三    年      十      月    十九      日
                              臺灣高等法院高雄分院刑事第五庭
                                  審判長法官  曾永宗
                                        法官  邱永貴
                                        法官  陳明富
右正本證明與原本無異。
如不服本判決應於收受本判決後十日內向本院提出上訴書狀，其未述上訴理由者，
並得於提起上訴後十日內向本院補提理由書狀（均須按他造當事人之人數附繕本)「
切勿逕送上級法院」。
                                      書記官  張宗芳
中    華    民    國      九十三      年      十      月     二十   日
附錄本判決論罪科刑法條：
毒品危害防制條例第四條
製造、運輸、販賣第一級毒品者，處死刑或無期徒刑；處無期徒刑者，得
併科新臺幣一千萬元以下罰金。
製造、運輸、販賣第二級毒品者，處無期徒刑或七年以上有期徒刑，得併
科新臺幣七百萬元以下罰金。
製造、運輸、販賣第三級毒品者，處五年以上有期徒刑，得併科新臺幣五
百萬元以下罰金。
製造、運輸、販賣第四級毒品者，處三年以上十年以下有期徒刑，得併科
新臺幣三百萬元以下罰金。
製造、運輸、販賣專供製造或施用毒品之器具者，處一年以上七年以下有
期徒刑，得併科新臺幣一百萬元以下罰金。
前五項之未遂犯罰之。
附表：
┌───┬──────────┬────┬────────┬─────┐
│編號  │扣案物品            │數量    │重量            │備註      │
│      │                    │        │                │          │
├───┼──────────┼────┼────────┼─────┤
│一    │條狀包裝第一級毒品海│二十七條│合計淨重二千零三│          │
│      │洛因                │        │點七七公克，包裝│          │
├───┼──────────┼────┤重一百零五點八公│          │
│二    │大包裝第一級毒品海洛│三大包  │克              │          │
│      │因                  │        │                │          │
├───┼──────────┼────┤  ├─────┤
│三    │小包裝第一級毒品海洛│一小包  │                │毛重約二公│
│      │因                  │        │                │克        │
├───┼──────────┼────┼────────┼─────┤
│四    │摻有第一級毒品海洛因│十一枝  │                │          │
│      │香菸                │        │                │          │
├───┼──────────┼────┼────────┼─────┤
│五    │小包裝第二級毒品甲基│一小包  │驗前毛重零點五公│          │
│      │安非他命            │        │克，驗後毛重零點│          │
│      │                    │        │四公克          │          │
├───┼──────────┼────┼────────┼─────┤
│六    │錫箔紙袋            │三個    │                │甲○○等所│
│      │                    │        │                │有供運輸前│
│      │                    │        │                │開編號一及│
│      │              │        │                │編號二所示│
│      │                    │        │                │之第一級毒│
│      │                    │        │                │品海洛因所│
│      │                    │        │                │用之物    │
└───┴──────────┴────┴────────┴─────┘
